【裁判字號】    89,交訴,159
【裁判日期】    900629
【裁判案由】    肇事遺棄罪
【裁判全文】
臺灣桃園地方法院刑事判決                        八十九年度交訴字第一五九號
    公  訴  人  臺灣桃園地方法院檢察署檢察官
    被      告  丁○○
右列被告因肇事遺棄等案件，經檢察官提起公訴（八十九年度偵字第一六五一九號）
，本院判決如左：
        主  文
丁○○服用酒類，不能安全駕駛動力交通工具而駕駛，處有期徒刑陸月；又從事業務
之人，因業務上之過失而致人於死，處有期徒刑壹年；又駕駛動力交通工具肇事，致
人死傷而逃逸，處有期徒刑陸月；應執行有期徒刑壹年拾月。緩刑肆年。
        事  實
一、丁○○平日以販售豬肉為業，並駕駛自用小貨車載運豬肉至市場販售，係以從事
    駕駛為其附隨業務之人，其明知汽車駕駛人飲酒後不能安全駕駛動力交通工具者
    ，不得駕車，竟於民國八十九年七月九日晚上七時許，飲酒後血液中所含酒精成
    分影響中樞神經系統運作，對外界反應能力降低，已達不能安全駕駛動力交通工
    具之狀態，竟仍於同日晚上八時許駕駛車牌號碼Ｙ２─７７４７號自用小貨車，
    沿桃園縣中壢市○○○路，由中壢往八德方向行駛，於同日晚上八時四十五分許
    ，行經中壢市○○○路○段與八德市○○路一三五六巷之有號誌交岔路口時，原
    應注意在市區道路行駛，時速不得超過四十公里及因雨致視線不清時應減速慢行
    ，以及應注意車前狀況，並隨時採取必要之安全措施，而依當時雖係雨天，但有
    夜間照明，視距良好，路面無缺陷、無障礙物並無不能注意之情事，竟疏未注意
    於此，適有丙○○騎乘車牌號碼ＫＺＷ－９６１號重型機車，後載其子黃國政，
    停留於新中北路路口等待燈號轉換欲左轉廣福路一三五六巷，迨路口號誌轉換為
    綠燈後，丁○○竟駕駛上開小貨車貿然以五十公里之時速通過上開路口而自後追
    撞丙○○之機車，致丙○○所騎乘之機車彈飛至對向車道撞擊由乙○○所駕駛之
    車號Ｚ六─三四五一號自小客車後，因之受有唇下方裂傷、右肩及右手肘擦傷、
    膝蓋擦傷等多處傷害（業經撤回告訴），黃國政亦因此受有顱內出血、頭部外傷
    、顱骨骨折等傷害，經送醫後仍不治死亡。丁○○於駕車肇事致丙○○受傷、黃
    國政死亡後，竟駕車向前逃逸，惟是時往來車輛甚多，丁○○旋即撞上對向車道
    由己○○所駕駛之車號８Ｇ－２７０６號自用小客車左前方，又於向右迴轉後倒
    車衝撞戊○○所駕駛之車號Ｚ９－０８９８號自用小客車左後車門，幾經受阻後
    始將車橫停於新中北路上，嗣為路人報警處理測得其呼氣中所含酒精濃度高達每
    公升一‧一八毫克而查獲上情。
二、案經丙○○訴由台灣桃園地方法院檢察署檢察官偵查起訴。
        理  由
一、被告丁○○於飲酒後精神狀態不佳仍逞能駕駛上開小貨車而肇事致被害人丙○○
    受傷、黃國政死亡之事實，迭據被告於警訊及偵審中均坦承不諱，且按酒精對中
    樞神經系統具有麻醉作用，對人體之影響固因個人體質而異，然多與血液中之酒
    精濃度成正比，依照交通部運輸研究所八十九年八月對駕駛人行為之研究（酒醉
    駕車對駕駛行為之分析研究）指出：吐氣每公升酒精含量零點二五mg等於血液中
    酒精濃度（Blood Alｃohol Concentration簡稱ＢＡＣ）百分之零點零五（亦即
    每１００ml血液中含５０mg酒精），而（１）ＢＡＣ到達百分之０．０３至百分
    之０．０５時，對駕駛能力之影響為：多數駕駛人心境逐漸變幻不定、視覺與反
    應靈敏性減弱、對速度及距離的判斷力差；對行為之影響為：觀察力逐漸欠缺、
    心情漸趨輕鬆、自信心增加、多話、精神狀態處於陶醉感；（２）ＢＡＣ到達百
    分之０．０５至百分之０．０８時，對駕駛能力之影響為：反應遲純、駕駛能力
    受損、遲而不決或決而不行，對心理行為之影響為：情緒鬆弛、感情與行為趨向
    誇張、肌肉不協調、精神處於興奮狀態；（３）ＢＡＣ到達百分之０．０８至百
    分之０．１５時，對駕駛能力之影響為：判斷力嚴重受到影響、官能與精神協調
    受損、駕駛之體能困難增加。對心理行為之影響為：產生情緒異常現象、步伐不
    平穩、言語不清、反應惡劣、記憶及判斷力受損、精神處於錯亂狀態；（４）超
    過百分之０．５，對駕駛人能力之影響為：無法開車，對心理行為之影響為：爛
    醉如泥、失去知覺可能致死、精神處於昏睡狀態，飲酒後吐氣０‧五五Mg/L相當
    於ＢＡＣ百分之０．１１，參酌上開說明，其判斷力、精神協調及駕駛體能、精
    神狀態等綜合判斷，已明顯達於不能安全駕駛程度。是本件被告於駕車肇事後約
    三十分鐘後測試其吐氣中所含酒精濃度猶高達每公升一‧一八毫克，有卷附酒精
    測試單暨桃園縣警察局舉發違反道路交通管理事件通知單各一紙足稽，顯超過０
    ‧五五毫克甚多，而被告確於酒後未注意車前狀況自後追撞他人機車而肇事（詳
    如後述），其於警訊筆錄時復自承伊駕車離開時意識不太清醒，因酒醉對車禍發
    生情況亦不瞭解等語，顯見被告於服用酒類後，無法適切操控汽車，已達不能安
    全駕駛動力交通工具之程度甚明。
二、另訊之被告對於在右揭時地未注意車前狀況而貿然以五十公里之時速自後追撞被
    害人所騎乘之機車，致被害人丙○○受傷、黃國政死亡等情供認不諱，核與告訴
    人丙○○之指訴及證人乙○○、己○○、戊○○、甲○○證述情節相符，並有桃
    園縣警察局道路交通事故調查報告表、車禍現場照片十四張等附卷可資佐憑，經
    本院檢視卷附被害人丙○○所騎乘之車號ＫＺＷ－９６１號機車照片，其機車車
    尾嚴重損毀，後車牌掉落等節，亦與前揭事證均相符合，堪認被告駕駛自小貨車
    疏未注意車前尚有被害人在路口停等紅燈之狀況，猶貿然以五十公里之高速通過
    路口而自後追撞被害人機車，為本件肇事原因。而被害人黃國政因本件車禍死亡
    ，業經台灣桃園地方法院檢察署督同法醫師相驗明確，有勘驗筆錄、相驗屍體證
    明書、驗斷書、相驗照片五張在卷可憑。第按行車速度應依標誌之規定，無標誌
    者，在市區道路，時速不得超過四十公里，因雨致視線不清時應減速慢行，作隨
    時停車之準備，又汽車行駛時，駕駛人應注意車前狀況，隨時採取必要之安全措
    施，道路交通安全規則第九十三條第一項第一款、第四款、第九十四條第三項分
    別定有明文，被告於前揭時地駕駛自用小貨車自應注意遵守上開交通安全規則，
    且依卷附道路交通事故調查報告表之記載，當時雖係雨天，但有夜間照明，視距
    良好，路面無缺陷、無障礙物，並無不能注意之情事，竟疏未注意被害人騎乘機
    車在前方路口停等紅燈，雨天未減速慢行反以五十公里之高速貿然通過路口而自
    後追撞機車肇事致被害人分別受傷、死亡，其顯有過失甚明，且本件經送請台灣
    省桃園縣車輛行車事故鑑定委員會鑑定結果，亦同認「丁○○嚴重酒醉駕駛自小
    貨車疏未注意車前狀況自後追撞停等紅燈前車」為本件肇事原因，有該鑑定委員
    會八九府車鑑桃字第八九一○四七函暨所附鑑定意見書在卷可參，又被害人確因
    本件車禍死亡，已如前述，被告之過失與被害人之死亡間自具有相當因果關係，
    殆無疑義。至公訴意旨另認被告未遵守燈光號誌貿然駕車闖越紅燈亦為本件肇事
    因素，惟訊之被告則堅詞否認有闖紅燈之情事，而據證人乙○○於警訊證稱：「
    我駕車自八德市○○路往中壢方向行駛，當時廣福路一三五六巷口號誌已亮綠燈
    ，我駕車準備通過路口時，發現前方車號ＫＺＷ－９６１號機車停在路口待轉時
    ，被一部自小貨車自後方撞上，被撞機車則失控衝向我所駕駛之小客車」等語，
    證人己○○亦於警訊陳稱：「我駕駛車號８Ｇ－２７０６號自小客車由八德往中
    壢方向停在路口等待紅綠燈，前面有一部車號Ｚ六─三四五一號自小客車（乙○○所駕駛）也是停等紅綠燈，剛好紅燈轉換為綠燈，前面自小客車啟動，我也跟
    著啟動，在前方有一部機車從中壢往八德方向停在路口好像要轉彎，就看見一部
    小貨車從中壢往八德方向行駛，撞到停在路口之機車」等語，此外現場目擊證人
    甲○○亦於本院審理中結稱：「紅燈轉換為綠燈時，有一部機車在路口待轉，一
    台貨車撞到他」等語，經本院檢視卷附警繪事故現場圖，原在路口等待紅燈之丙
    車即乙○○所駕駛之車號Ｚ六─三四五一號小客車，已駛離路口停止線，行至路
    口中央時始遭彈飛而至之機車撞及，堪認被告係於號誌轉換為綠燈後始通過路口
    自後追撞前方等停紅燈正欲起步之機車，而發生本件車禍，公訴意認被告未遵守
    燈光號誌貿然闖越紅燈為本件肇事原因云云，似有誤會。
三、又被告被告丁○○固坦承於肇事後未立即停車而前駛衝撞對向由己○○所駕駛之
    車號８Ｇ－２７０６號自用小客車及往後撞及戊○○所駕駛之車號Ｚ９－０８９
    ９號自用小客車等節不諱，惟矢口否認有肇事逃逸之犯行，辯稱：伊撞到機車後
    因誤踩油門而撞到對向由己○○所駕駛之自用小客車，煞車後方向盤往右偏，因
    該處是下坡，車子往後滑才撞到戊○○所駕駛之自用小客車，之後即自行將車停
    放於路旁，伊如有逃跑之意，一定跑得掉云云。經查：被告駕車肇事後，未立即
    停車，反駕車逃逸而衝撞對向由己○○所駕駛之車號８Ｇ－２７０６號自用小客
    車左前方，向右迴轉後，復倒車撞及戊○○所駕駛之車號Ｚ９－０８９９號自用
    小客車左後車門等情，業據證人乙○○、己○○、戊○○、甲○○於警訊及本院
    審理中證述明確，且據證人即車禍現場處理員警官俊成在本院審理時到庭結稱：
    該處中壢往八德方向是下坡，有斜度，但不會很傾斜，戊車即車號Ｚ９－０８９
    ９號自用小客車停放處已經是平路，不太可能是下滑撞到，除非有速度才有可能
    等語，本院檢視卷附車禍現場照片顯示，該部車號Ｚ９－０８９９號自用小客車
    停放地點所在之路面平直，並無明顯傾斜情形，被告之小貨車往右迴轉後，應無
    可能往後下滑，且該車號Ｚ９－０８９９號自用小客車之左後車門嚴重凹損並有
    明顯刮擦痕，被告所駕駛之車號Ｙ２─７７４７號小貨車則左後尾燈破損，後保
    險桿脫落，若非以相當速度衝撞，僅因坡度下滑，絕無可能造成如此嚴重之損害
    ，被告辯稱係因下坡往後滑才撞到云云，核與證人證詞及現場跡證完全不符，顯
    係事後圖卸之詞，殊難採信，且由其倒車意圖逃逸一節以觀，其謂撞到機車後要
    踩煞車但誤踩油門以致衝撞前方來車云云，亦係諉卸之詞，委無足取。另證人己○○雖於本院證稱：被告速度很快，撞到我的車後就往右偏，撞到戊○○後，就
    開出去停在那邊，被告前面沒有東西擋住，若要跑還是可以跑掉，及證人官俊成
    亦於本院證稱：依據被告停車位置，要跑應該是有可能等語。然按刑法第一百八
    十五條之四之駕車肇事致人死傷逃逸罪，其立法意旨乃為維護交通安全，加強救
    護，減少被害人之死傷，促使駕駛人於肇事後，能對被害人即時救護，因而立法
    處罰行為人肇事又故意逃逸之行為，是該罪之成立，祇須行為人主觀上有逃逸之
    意圖，客觀上有逃逸之行為為已足，而其擅離肇事現場之行為一旦付諸實施，其
    犯罪即已完成，不論其逃逸行為已否得逞，被害人是否在他人協助下獲得救護，
    均於上開犯罪之成立不生影響。本件被告於駕車肇事致人死傷後意圖逃逸而衝撞
    上開車輛之犯行，業經本院調查明確，其因衝撞多部車輛受阻後，始自行將車橫
    停於路旁，然其主觀上既有逃逸之犯意，客觀上復有逃逸之行為，其犯罪即已成
    立，初不因幾經受阻後放棄逃逸而解免其刑責，從而上述證人之證詞仍無從為被
    告有利之認定。
四、綜上所陳，本件事證已臻明確，被告犯行均堪認定，應依法論科。
五、查被告丁○○雖係以販售豬肉為生，惟其既兼須駕駛自小貨車載運豬肉至市場販
    售，顯係以駕駛為附隨業務之人，是其酒後達不能安全駕駛動力交通工具之狀態
    而駕車過失致被害人丙○○受傷、黃國政死亡而逃逸，核其所為，係犯刑法第一
    百八十五條之三之公共危險罪、第一百八十五條之四之駕駛動力交通工具致人死
    傷逃逸罪、第二百七十六條第二項之業務過失致死罪。公訴人漏未斟酌被告係以
    駕車為附隨業務之人，認被告係犯同條第一項之過失致死罪，尚有未洽，起訴法
    條應予變更。被告酒醉駕車，因而致人死亡，就其所犯業務過失致死罪部分應另
    依道路交通管理處罰條例第八十六條第一項規定加重其刑。其所犯三罪間，犯意
    個別，行為互殊，罪名有異，應分論併罰之。爰審酌被告明知酒後已達不能安全
    駕駛動力交通工具之狀態，竟漠視法令，罔顧自身及他人之生命安全，貿然駕車
    上路，於肇事致人死傷後，復企圖卸責而逃逸，情節非輕，造成之危害甚鉅，惟
    犯後態度尚佳等一切情狀，量處如主文所示之刑。末查被告前未曾受有期徒刑以
    上刑之宣告，有台灣高等法院被告全國前案紀錄表一紙在卷可考，素行尚端，事
    後深具悔意並與告訴人達成和解，賠償被害人所受損失，此有桃園縣中壢市調解
    委員會調解書影本一份附卷可稽，其受此偵審程序及科刑教訓後，當足收警惕懲
    儆之效，信無再犯之虞，本院認其所宣告之刑以暫不執行為適當，爰併諭知緩刑
    四年，以勵自新。
六、另告訴人丙○○告訴被告過失傷害部分，依刑法第二百八十七條前段規定係屬告
    訴乃論之罪，茲據告訴人於本院九十年一月三日審理時當庭撤回告訴，有審判筆
    錄在卷可按，此部分與前開業務過失致死部分，係一行為觸犯數罪名，為想像競
    合犯，屬裁判上一罪，爰不另為不受理之諭知，併此敘明。
據上論斷，應依刑事訴訟法第二百九十九條第一項前段、刑法第一百八十五條之三、
第一百八十五條之四、第二百七十六條第二項、第五十一條第五款、第七十四條第一
款、道路交通管理處罰條例第八十六條第一項、罰金罰鍰提高標準條例第一條前段，
判決如主文。
本案經檢察官許炳文到庭執行職務。
中      華      民      國      九十      年      六    月    二十九    日
                                臺灣桃園地方法院交通法庭
                                    審判長法  官  范清銘
                                          法  官  林婷立
                                          法  官  鍾淑慧
右正本證明與原本無異。
如不服本判決，應於判決送達後十日內，向本院提出上訴狀。
                                          書記官  吳一凡
中      華      民      國      九十      年      七    月      五      日
附論罪科刑依據之法條：
刑法第一百八十五條之三
服用毒品、麻醉藥品、酒類或其他相類之物，不能安全駕駛動力交通工具而駕駛者，
處一年以下有期徒刑、拘役或三萬元以下罰金。
刑法第一百八十五條之四
駕駛動力交通工具肇事，致人死傷而逃逸者，處六月以上五年以下有期徒刑。
刑法第二百七十六條
因過失致人於死者，處二年以下有期徒刑、拘役或二千元（現已提高十倍為二萬元）
以下罰金。
從事業務之人，因業務上之過失犯前項之罪者，處五年以下有期徒刑或拘役得併科三
仟元（現已提高十倍為三萬元）以下罰金。


司法院資訊處製作；財團法人民間司法改革基金會備份。
